臺灣臺中地方法院民事判決 
                                 111年度豐簡字第297號
原      告  陳美伶  
被      告  刑廷宇  

上列當事人間請求侵權行為損害賠償(交通)事件，本院於民國11
1年8月10日言詞辯論終結，判決如下：
    主      文
被告應給付原告新臺幣（下同）9,800元，及自民國111年4月9日
起至清償日止，按週年利率百分之5計算之利息。
原告其餘之訴駁回。
訴訟費用，由被告負擔十分之一，餘由原告負擔。
本判決原告勝訴部分，得假執行。但被告如以9,800元為原告預
供擔保後，得免為假執行。
    事實及理由
壹、程序部分：
    被告經合法通知，未於最後言詞辯論期日到場，核無民事訴
    訟法第386 條所列各款情形，爰依原告之聲請，由其一造辯
    論而為判決。
貳、實體部分：　　
一、原告主張：被告於民國110年12月31日12時50分許，駕駛車
    號0000-00號車輛，行經台東縣東河鄉台11線147.1公里北上
    快車道處（下稱系爭路段），因違規超車，致與原告駕駛其
    向訴外人關山汽車股份有限公司（下稱關山公司）租用之車
    號000-0000號車輛（系爭車輛）發生碰撞，造成系爭車輛右
    側受損及原告因而受有驚嚇。經關山公司送修支出修理費用
    新臺幣（下同）6,000元（板金1,000元、烤漆5,000元），
    及受有維修期間之營業損失3,800元。原告已依租用契約賠
    償關山公司9,800元，關山公司已將上開債權讓與原告。爰
    依債權讓與及侵權行為之法律關係，請求被告賠償9,800元
    。原告因本件車禍受有驚嚇，另依侵權行為法律關係，請求
    被告賠償精神慰撫金10萬元。並聲明：被告應給付原告10萬
    9,800元，及自起訴狀繕本送達被告翌日起至清償日止，按
    週年利率百分之5計算之利息。
二、被告未於最後言詞辯論期日到場，惟曾到庭抗辯：是原告來
    撞被告，原告就本件車禍應有肇責比例等語，並聲明：原告
    之訴駁回。
三、得心證之理由：
  ㈠按因故意或過失，不法侵害他人之權利者，負損害賠償責任
    ，民法第184條第1項前段定有明文。汽車超車時，應依下列
    規定：...五、前行車減速靠邊或以手勢或亮右方向燈表示
    允讓後，後行車始得超越。超越時應顯示左方向燈並於前車
    左側保持半公尺以上之間隔超過，行至安全距離後，再顯示
    右方向燈駛入原行路線。道路交通安全規則第101條第1項第
    5款定有明文。雙黃實線設於路段中，用以分隔對向車道，
    並雙向禁止超車、跨越或迴轉。道路交通標誌標線號誌設置
    規則第149條第1項第8款定有明文。經查：
　⒈原告主張被告於上開時地，因違規自原告所駕駛系爭車輛右
    側超車，擦撞系爭車輛，致系爭車輛右側受損乙情，業據原
    告提出道路交通事故當事人資料申請書、初步分析研判表、
    現場圖、登記聯單、統一發票為證（見本院卷第19至27頁）
    ，並經本院依職權向臺東縣警察局成功分局調閱本件道路交
    通事故調查紀錄表、車禍現場照片核閱屬實（見本院卷第81
    至90頁）。
　⒉綜合被告於警詢時陳稱：我當時由南往北行駛在快車道上，
    我開到對方車後面，前車速度很慢，也有蛇行的舉動，又明
    顯要往左行駛；我打算從他右方直行超越她，等我車身已經
    超過他的車頭時，她突然切回右邊，用右前車頭擦撞我的左
    後車身；當時路況很小且後方來車很多，我想說前面是否有
    缺口停下來比較安全等語（見本院卷第81頁）；及原告於警
    詢時陳稱：我當時由南往北行駛在快車道上，因為前方車輛
    大排長龍，大家都按規定在開車，突然我後方車子就從我後
    往前右邊超我車頭，造成我車頭毀損；對方在超車時就擦撞
    我車子整個右側車身及車頭損壞；對方就一直跟著前車一直
    跑沒有要停，肇事逃逸等語（見本院卷第83頁）；及參酌現
    場圖記載：被告於肇事後逃逸，經警方以車籍系統聯繫並通
    知被告到場，依道路交通管理處罰條例第62條第1項告發（
    見本院卷第65頁）；及系爭路段為中央設有「雙黃實線」之
    路段，有現場圖可佐（見本院卷第63頁），足認被告確有違
    規超車之事實。至於被告空言抗辯：原告就本件車禍與有過
    失云云（見本院卷第121頁），惟未能舉證以實其說，難認
    可採。
  ⒊系爭車輛之受損，既係來自於被告駕駛車輛之碰撞所造成，
    與被告之過失駕駛行為自具相當因果關係。原告主張被告應
    負侵權行為損害賠償責任，應屬有據。
  ㈡茲就原告請求之項目，分述如下：
　⒈修車必要費用：　
　⑴按不法毀損他人之物者，被害人得請求賠償其物因毀損所減
    少之價額，民法第196條定有明文，且依該規定請求賠償物
    被毀損所減少之價額，得以修復費用為估定標準，但以必要
    者為限，如修理材料以新品換舊品，應予折舊（最高法院77
    年度第9次民事庭會議決議(一)決議要旨參照）。
　⑵經查，原告已經賠償關山公司系爭車輛修復費用6,000元及營
    業損失3,800元，有統一發票、估價單可佐（見本院卷第27
    頁、第111頁）。因修復費用中並無零件材料費，有上開估
    價單可佐，故本件毋須考量零件折舊因素。而關山公司已將
    上開債權讓與原告，有理賠讓渡書可佐（見本院卷第113頁
    ）。
　⑶從而，原告依債權讓與、侵權行為之法律關係，請求被告賠
    償9,800元，應屬有據。
  ⒉精神慰撫金：
    按慰撫金之賠償，須以人格權遭侵害，使精神上受有痛苦為
    必要（最高法院51年台上字第223號判例意旨)。原告主張因
    本件車禍受有驚嚇云云（見本院卷第132頁），惟原告未能
    舉證證明其人格權有何受有侵害。從而，原告依民法第195
    條規定，請求被告賠償精神慰撫金10萬元，即非有據。
四、綜上所述，原告依據債權讓與、侵權行為之法律關係，請求
    被告給付其9,800元，及自起訴狀繕本送達被告翌日（即111
    年4月9日，見本院卷第33頁）起至清償日止，按週年利率百
    分之5 計算之利息（民法第229條第2項、第233條第1項前段
    、第203 條可資參照），為有理由，應予准許。逾此範圍之
    請求，為無理由，應予駁回。
五、兩造其餘攻、防方法及舉證，經核與判決結果不生影響，均
    不另一一論列，併此說明。 
六、本判決原告勝訴部分，係適用簡易程序所為被告敗訴之判決
    ，依民事訴訟法第389條第1項第3 款規定，應依職權宣告假
    執行。另為衡平被告之利益，爰依同法第392條第2項規定，
    依職權宣告被告為原告預供擔保，得免為假執行。
七、訴訟費用負擔之依據：民事訴訟法第79條
中　　華　　民　　國　　111 　年　　8 　　月　　26　　日
                      臺灣臺中地方法院豐原簡易庭
                                  法　官　高士傑
以上正本係照原本作成。
如不服本判決，應於送達後20日內，向本院提出上訴狀並表明上
訴理由，如於本判決宣示後送達前提起上訴者，應於判決送達後
20日內補提上訴理由書（須附繕本）。如委任律師提起上訴者，
應一併繳納上訴審裁判費。
中　　華　　民　　國　　111 　年　　8 　　月　　26　　日
                                  書記官　蔡伸蔚